【裁判字號】    90,上易,1725
【裁判日期】    901031
【裁判案由】    業務侵占
【裁判全文】
臺灣高等法院高雄分院刑事判決                    九十年度上易字第一七二五號
    上訴人
    即被告  乙○○
右上訴人因業務侵占案件，不服臺灣高雄地方法院九十年度易字第二○三一號中華民
國九十年八月十六日第一審判決（起訴案號：臺灣高雄地方法院檢察署八十九年度偵
緝字第一九二○號），提起上訴，本院判決如左：
      主  文
上訴駁回。
      事  實
一、乙○○自民國（下同）八十九年一月十七日起，任職於千佳食品股份有限甲司（
    以下簡稱千佳甲司）擔任業務員，負責分送羊乳及收取貨款業務，為從事業務之
    人。其工作地區在高雄市區各地，因其對外負有債務，經濟情況不佳，乃基於意
    圖為自己不法所有之概括犯意，自八十九年一月底起，利用送羊乳及收取貨款機
    會，連續將所收得之貨款，變易持有為所有之意思，將之侵占入己多次，供己花
    用，至八十九年三月十五日規定結帳日，經千佳甲司對帳，始發覺遭乙○○侵占
    貨款計新台幣（下同）七萬四千五百十六元（計算方法如附表所示）；再經雙方
    協議，除扣除乙○○應領之八十九年一、二月份薪資計二萬二千七百八十四元外
    ，餘額五萬一千七百三十二元則由乙○○以繼續在千佳甲司擔任不收款項送奶員
    所得薪資扺充。嗣至八十九年四月二十五日乙○○離職時，尚積欠千佳甲司四萬
    五千七百二十元（包含乙○○於八十九年四月十一日向千佳甲司借款三千元）。
二、案經千佳甲司代表人陳佳全訴由台灣高雄地方法院檢察署檢察官偵查起訴。
    理  由
一、訊據上訴人即被告乙○○固坦承於前揭時期任職於告訴人千佳甲司擔任送羊乳及
    收款業務員，並因經濟拮據，將所收貨款挪用一部分等情，惟矢口否認有侵占犯
    行，辯稱：所收貨款是可以等月結時一次和甲司清算，我以為薪水每月有二萬元
    至二萬二千元，足夠扺充先用掉的部分，但沒想到薪水比預期的少，我並沒有侵
    占的意圖云云。經查，右揭事實，業據告訴人代理人丙○○指述綦詳，並提出薪
    資明細表、侵占金額計算表、客戶區域交易明細表、被告簽立之本票影本為證，
    且被告之薪資是以被告所送羊乳瓶數乘以三．五元，再加上燃料費、全勤（業績
    、收款）等獎金，此有前開薪資明細表在卷可憑，並為被告所不否認，而燃料費
    、獎金等金額不多，被告自可從所送羊奶瓶數預估薪資之多寡，然由八十九年三
    月十五日規定結帳日清算所得，被告欠繳貨款金額達七萬四千五百十六元，遠大
    於被告前開所辯之每月薪資二萬元至二萬二千元（二個月合計為四萬元至四萬四
    千元），或實際之一、二月份薪資計二萬二千七百八十四元，此有前開薪資明細
    表可按，又依告訴人代理人所陳，被告雖可於每月三日至十五日收款期間，自行
    決定每日將所收款項繳交告訴人，或至十五日時一次結清，然被告顯無權將所收
    款項挪供己用，且迄今尚未交還，益見其有侵占之意圖。綜上所述，被告所辯係
    卸責之詞，不足採信，本件事證已明，被告之犯行洵堪認定。
二、被告受僱於告訴人擔任送羊乳及收款之職務，為從事業務之人，其所收得之貨款
    ，自為業務上所持有之物。核其所為，係犯刑法第三百三十六條第二項業務侵占
    罪。其所犯多次業務侵占犯行，時間緊接，犯罪構成要件相同，顯係基於概括犯
    意為之，應依連續犯之規定論以一罪，並加重其刑。
三、原審以被告罪證明確，適用刑法第五十六條、第三百三十六條第二項、第七十四
    條第一款，罰金罰鍰提高標準條例第一條前段規定，審酌被告任職告訴人甲司期
    間，不知潔身自愛，竟利用職務之便，侵占業務上所持有之貨款，造成告訴人財
    產上損失，惟其確有以在告訴人甲司工作扺充侵占貨款之情，並因無法一次清償
    所有款項，始未能與告訴人達成民事和解，此均為告訴人代理人所是認，及其犯
    罪之動機、手段暨犯罪後之態度等一切情狀，量處有期徒刑七月。並以被告前未
    曾受有期徒刑以上刑之宣告，有本院被告全國前案紀錄表、台灣高雄地方法院檢
    察署刑案資料查註紀錄表可按，復有工作扺債之情，已如前述，因一時失慮，偶
    罹刑典，經此偵、審程序及刑之宣告後，應知所警惕而無再犯之虞，認上開宣告
    之刑以暫不執行為適當，予以宣告緩刑三年，以啟自新。另以甲訴人雖認被告侵
    占金額為七萬七千三百四十五元，惟由告訴人代理人已改提薪資明細表、侵占金
    額計算表，被告侵占之金額應為七萬四千五百十六元，甲訴人就此尚有誤認。認
    事用法核無違誤，量刑亦稱妥適，被告上訴意旨仍執陳詞否認有侵占之犯意而指
    摘原判決不當，為無理由，應予駁回。
據上論結，應依刑事訴訟法第三百六十八條，判決如主文。
本案經檢察官沈紹嘉到庭執行職務。
中      華      民      國    九十    年      十      月    三十一    日
                              台灣高等法院高雄分院刑事第二庭
                                  審判長法官  曾永宗
                                        法官  謝肅珍
                                        法官  邱永貴
右正本證明與原本無異。
不得上訴。
                                      書記官  周能智
中      華      民      國    九十      年      十一    月      二      日
附錄：本判決論罪科刑法條：
刑法第三百三十六條第二項
對於業務上所持有之物，犯前條第一項之罪者，處六月以上五年以下有期徒刑，得併
科三千元以下罰金。
附表：
（應繳金額160264元）減（已繳交金額85748元）等於（74516元）。
                                                                    Ａ


司法院資訊處製作；財團法人民間司法改革基金會備份。
